【裁判字號】    99,訴,615
【裁判日期】    990630
【裁判案由】    毒品危害防制條例
【裁判全文】
臺灣高雄地方法院刑事判決               99年度訴字第615號
公  訴  人  臺灣高雄地方法院檢察署檢察官
被      告  乙○○
選任辯護人  鄭國安律師
            吳麗珠律師
            賴柏宏律師
上列被告因違反毒品危害防制條例案件，經檢察官提起公訴（98
年度偵字第28701 號、第31612 號），本院判決如下：
    主  文
乙○○共同販賣第三級毒品，累犯，處有期徒刑貳年玖月，販賣
第三級毒品所得之財物新臺幣壹仟元及附表二編號3 所示之物，
均與真實姓名年籍不詳之成年男子連帶沒收，如上開販賣第三級
毒品所得財物全部或一部不能沒收時，以其等之財產連帶抵償之
；又共同販賣第三級毒品，累犯，處有期徒刑貳年捌月，販賣第
三級毒品所得之財物新臺幣伍佰元及附表二編號3 所示之物，均
與真實姓名年籍不詳之成年男子連帶沒收，如上開販賣第三級毒
品所得財物全部或一部不能沒收時，以其等之財產連帶抵償之；
又販賣第三級毒品，累犯，處有期徒刑參年，販賣第三級毒品所
得之財物新臺幣參仟伍佰元及附表二編號3 所示之物，均沒收，
如上開販賣第三級毒品所得財物全部或一部不能沒收時，以其財
產抵償之；又販賣第三級毒品，累犯，處有期徒刑貳年拾月，扣
案如附表二編號1 、2 所示第三級毒品愷他命共拾肆包（驗餘淨
重共計拾肆點玖公克）暨其包裝袋共拾肆只、販賣第三級毒品所
得之財物新臺幣壹仟捌佰元及附表二編號3 所示之物，均沒收。
應執行有期徒刑陸年貳月，扣案如附表二編號1 、2 所示第三級
毒品愷他命共拾肆包（驗餘淨重共計拾肆點玖公克）暨其包裝袋
共拾肆只、販賣第三級毒品所得之財物新臺幣陸仟捌佰元及附表
二編號3 所示之物，均沒收（其中新臺幣壹仟伍佰元及附表二編
號3 所示之物與真實姓名年籍不詳之成年男子連帶沒收），如上
開販賣第三級毒品所得之財物，其中新臺幣伍仟元部分，全部或
一部不能沒收時，以其財產抵償之（其中新臺幣壹仟伍佰元部分
，以其與真實姓名年籍不詳之成年男子之財產連帶抵償之）。
    事  實
一、乙○○前因犯竊盜罪，經本院以94年度簡字第3242號判決判
    處有期徒刑2 月，於民國94年8 月29日易科罰金執行完畢。
    其明知愷他命（俗稱「Ｋ他命」）係毒品危害防制條例第2
    條第2 項第3 款所列之第三級毒品，不得販賣、持有，竟意
    圖營利，分別基於販賣第三級毒品愷他命之犯意而為下列行
    為：
(一)於98年9 月17日晚間11時4 分許至同日晚間11時22分許，乙○○以其所有之0000000000號行動電話與丙○○所使用之00
    00000000號行動電話聯繫交易愷他命之地點及數量等事宜後
    ，乙○○即推由與其有犯意聯絡之某真實姓名年籍不詳之成
    年男子前往約定地點即高雄市○○區○○路附近某菜市場對
    面，將如附表一編號1 所示數量之愷他命，以如附表一編號
    1 所示之價格販賣予丙○○。
(二)復於98年9 月20日晚間8 時43分許，乙○○以其上開行動電
    話與丙○○上開行動電話聯繫交易愷他命之地點及數量等事
    宜後，乙○○則推由上開與其有犯意聯絡之成年男子前往上
    開相同地點，將如附表一編號2 所示數量之愷他命，以如附
    表一編號2 所示之價格販賣予丙○○。
(三)另於98年9 月28日晚間7 時19分許，乙○○以其上開行動電
    話與甲○○所使用之0000000000號行動電話聯繫交易愷他命
    之地點及數量等事宜後，雙方即在高雄市○○區○○路上某
    派出所附近之便利超商前，由乙○○將如附表一編號3 所示
    數量之愷他命，以如附表一編號3 所示之價格販賣予甲○○
    。
(四)又於98年9 月29日上午11時12分許，乙○○以其上開行動電
    話與甲○○上開行動電話聯繫交易愷他命之地點及數量後，
    甲○○即騎乘車牌號碼不詳之機車前往高雄市○○區○○路
    上某便利超商前與乙○○會合，乙○○即騎乘車牌號碼ZNJ-
    029 機車往高雄縣鳳山市方向行進，甲○○則騎乘機車跟隨
    在後，嗣於同日中午12時許，乙○○在高雄縣鳳山市○○○
    街6 號路旁，將如附表一編號4 所示數量之愷他命，以如附
    表一編號4 所示之價格販賣予甲○○，雙方甫完成交易即為
    埋伏之員警當場查獲，並在乙○○身上扣得如附表二編號2
    至4 所示之物，另在路旁扣得甲○○於員警查獲之際卻趁隙
    騎乘機車逃逸時所丟棄如附表二編號1 所示甫向乙○○購得
    之愷他命。
二、案經行政院海岸巡防署南部地區巡防局及高雄縣政府警察局
    移送臺灣高雄地方法院檢察署檢察官偵查起訴。
    理  由
一、按被告以外之人於審判外之陳述，雖不符合刑事訴訟法第15
    9 條之1 至第159 條之4 之規定，但經當事人於審判程序同
    意作為證據，法院審酌該言詞陳述或書面陳述作成時之情況
    ，認為適當者，亦得為證據。當事人、代理人或辯護人於法
    院調查證據時，知有第159 條第1 項不得為證據之情形，而
    未於言詞辯論終結前聲明異議者，視為有前項之同意，刑事
    訴訟法第159 條第1 項及第159 條之5 分別定有明文。查本
    判決下列所引用之各該被告以外之人於審判外之陳述，雖均
    屬傳聞證據，惟均經檢察官、被告及其辯護人於法院準備程
    序及審判期日中表示無意見，而不予爭執，且迄至言詞辯論
    終結前亦未再聲明異議，本院審酌此等證據資料製作時之情
    況，尚無違法不當及證明力明顯過低之瑕疵，亦認為以之作
    為證據應屬適當，故揆諸前開規定，應認前揭證據資料均例
    外有證據能力。
二、訊據被告乙○○於98年9 月29日檢察官訊問時以及本院99年
    6 月15日審判程序中，對其分別在上揭時、地販賣第三級毒
    品愷他命予丙○○、甲○○2 人等事實自白不諱，核與證人
    丙○○於警詢、偵查中及本院審理時所為之證述，以及甲○○於警詢、偵查中所為之證詞相符（見偵一卷第14至16、21
    至23、80至82、86至89、123 、124 頁、本院訴字卷第31至
    40頁），復有海巡署南巡局高雄市機動查緝隊搜索扣押筆錄
    、扣押物品目錄表各1 份、現場查獲及扣案物品照片共5 張
    、本院98年聲監字第1713號通訊監察書1 紙暨被告使用之00
    00000000號行動電話通訊監察譯文1 份在卷可佐（見警二卷
    第6 至9 、13、14、19、20、23、28至30頁、偵一卷第17、
    18、84頁），另有如附表二編號1 至4 所示物品扣案可證。
    而扣案如附表二編號1 、2 所示毒品共14小包，經高雄醫學
    大學附設中和紀念醫院以薄層色層分析法、氣體色層質譜分
    析法鑑驗結果，均含有第三級毒品愷他命成分（驗餘淨重共
    計14.9公克），有上開醫院於98年10月27日出具之檢驗報告
    1 紙（報告編號：0000-000）附卷可稽（見偵一卷第91頁）
    ，足認被告之任意性自白與事實相符。
三、又關於被告於犯罪事實欄一、(三)所示時、地販賣愷他命予
    甲○○所收取之代價為何乙節，因甲○○於警詢時係證稱以
    新臺幣（下同）3,500 元購買，於偵查中則證稱以3,600 元
    購買，其前後證詞稍有出入，然依有疑唯利被告之原則，此
    部分自應認定被告販賣所得為3,500 元，應予敘明。
四、至於毒品危害防制條例所規定之販賣毒品罪，雖未明示「營
    利之意圖」為其犯罪構成要件，然「販賣」一語，在文義解
    釋上當然已寓含有買賤賣貴，而從中取利之意思存在，且從
    商業交易原理與一般社會觀念而言，販賣行為在通常情形下
    ，仍係以牟取利益為其活動之主要誘因與目的。又販賣毒品
    乃違法行為，非可公然為之，且有其獨特之販售路線及管道
    ，亦無公定之價格，復可任意增減其分裝之數量，而每次買
    賣之價量，亦可能隨時依市場貨源之供需情形、交易雙方之
    關係深淺、資力、對行情之認知、查緝是否嚴緊，及購買者
    被查獲時供述購買對象之可能性風險評估等諸般事由，而異
    其標準，非可一概而論。又販賣毒品刑責甚重，政府機關又
    查緝甚嚴，是就有管道來源能取得毒品者而言，如非屬其感
    情深厚無可計較之親朋好友或係圖以交付毒品予他人而欲自
    他方換取非財物及無法以金錢折算之利益者，衡酌常情，若
    無財產上之利益可圖，應無甘冒被查緝法辦重刑之危險，再
    者，本案被告就販賣毒品之確實來源為何、如何調貨乙節，
    前後供述不一、未據實以告，另其就各次交易所獲取之利益
    多寡亦未詳實說明而未臻明確，致難以查證，然本案依上開
    各項事證，參酌證人丙○○、甲○○前所證稱之愷他命價格
    、與被告交易次數以及扣案之愷他命數量等情，堪認被告與
    證人丙○○、甲○○間就本案之數次交易，確係出於營利之
    買賣目的，本案被告既係基於圖利之意思而為販售毒品，被
    告有販賣第三級毒品犯行，堪認無誤。是本件事證明確，被
    告前後4 次販賣第三級毒品愷他命予丙○○、甲○○之犯行
    ，堪予認定，應依法論科。
五、論罪科刑：
(一)查毒品危害防制條例第4 條第3 項於98年5 月20日修正公布
    ，因該次修正公布並未規定或另以命令明定施行日期，且該
    條例第36條「本條例自公布後6 個月施行」之規定，係92年
    7 月9 日修正公布時所規定，僅得適用於該次修正規定之施
    行，而98年5 月20日該條例第4 條第3 項之修正規定，並未
    明文規定施行日期，自應依一般原則，自公布日起算至第3
    日起發生效力，亦即，上開條文業於98年5 月22日施行，是
    本件即無新舊法比較適用之問題，先予敘明。
(二)按愷他命為毒品危害防制條例第2 條第2 項第3 款所列之第
    三級毒品，依法不得販賣、持有。是核被告乙○○所為，分
    別係犯毒品危害防制條例第4 條第3 項之販賣第三級毒品罪
    ，共4 罪。被告販賣前持有愷他命之低度行為，各為販賣之
    高度行為所吸收，均不另論罪。又被告就上開2 次販賣毒品
    予丙○○之犯行，與前開真實姓名年籍不詳之成年男子有犯
    意聯絡及行為分擔，為共同正犯。本件被告所犯上開4 罪，
    犯意各別，行為互異，應予分論併罰。再按犯第4 條至第8
    條之罪於偵查及審判中均自白者，減輕其刑，毒品危害防制
    條例第17條第2 項定有明文，而基於使製造、販賣或運輸毒
    品案件之刑事訴訟程序儘早確定，鼓勵被告自白認罪，開啟
    其自新之路之立法目的，對於被告在偵查中曾一度自白犯罪
    ，雖嗣後予以否認，然於法院審理時又自白犯罪之情形，應
    寬認亦有上開規定之適用，以符合增訂該條文係為採行寬厚
    之刑事政策之立法意旨（最高法院98年度台上字第7231號、
    99年度台上字第815 號判決參照）。是本件被告於98年9 月
    29日檢察官訊問時以及本院審理中，對於其所為上開販賣第
    三級毒品之4 次犯行均自白不諱，仍可依上開規定，俱減輕
    其刑。又被告有上開事實欄所載之前科及執行紀錄，有臺灣
    高等法院被告前案紀錄表1 份附卷可稽，其受有期徒刑之執
    行完畢後，5 年以內故意再犯本件有期徒刑以上之4 罪，均
    為累犯，應依刑法第47條第1 項規定，各加重其刑，並依法
    先加後減之。
(三)爰審酌被告明知第三級毒品愷他命有害於人體，竟仍販賣予
    他人，且販賣毒品犯行，不僅危害國民身心健康及社會風氣
    ，對於社會治安亦有負面影響，所為誠屬非是，惟念及被告
    犯後尚能坦承犯行，且其販賣第三級毒品之數量非鉅，販賣
    情節亦非重大，兼衡被告犯罪之動機、目的、手段、生活狀
    況、國小畢業之教育程度等一切具體情狀，分別量處如主文
    所示之刑，並定其應執行之刑，以資懲儆。
(四)又毒品危害防制條例對於查獲之製造、運輸、販賣、意圖販
    賣而持有、以非法方法使人施用、引誘他人施用及轉讓第三
    、四級毒品之沒收，並無特別規定，然毒品危害防制條例第
    11條之1 既規定：「第三、四級毒品及製造或施用毒品之器
    具，無正當理由，不得擅自持有。」，則該毒品即屬不受法
    律保護之違禁物。查本件扣案如附表二編號1 、2 所示物品
    ，經送驗結果，均含有第三級毒品愷他命（驗餘淨重共計14
    .9公克），此有前開高雄醫學大學附設中和紀念醫院檢驗報
    告可證，核屬違禁物，自應依刑法第38條第1 項第1 款規定
    ，於被告最後一次販賣第三級毒品罪項下宣告沒收；另包裝
    上開毒品之外包裝袋14只，因與其內毒品附合而難予析離，
    且如強予析離亦顯無實益，依社會一般通念，堪認該包裝袋
    已與查獲之毒品結合成為一體而無從強加析離，是上開毒品
    既屬刑法第38條第1 項第1 款所規定之違禁物，其外包裝袋
    亦應併予沒收。而扣案如附表二編號3 所示之行動電話1 支
    （搭配門號0000000000號），係供被告作為販賣毒品予丙○○、甲○○之聯絡工具，且為被告所有，業據被告供承在卷
    ，應依毒品危害防制條例第19條第1 項規定，以及共犯連帶
    沒收之法理（販賣毒品予丙○○部分），宣告沒收。又扣案
    如附表二編號4 所示之現金2,800 元中，因被告既於本案查
    獲前，甫以1,800 元之對價出售愷他命予甲○○（即上開犯
    罪事實欄一、(四)部分），是該次販賣愷他命所得之1,800
    元，乃係被告因該次犯罪所得之財物，應依毒品危害防制條
    例第19條第1 項規定沒收之，而其餘1,000 元部分，因無證
    據證明係被告犯罪之所得，故不予宣告沒收。至於被告另分
    別以1,000 元、500 元、3,500 元之對價出售愷他命予丙○○、甲○○（即上開犯罪事實欄一、(一)(二)(三)部分），
    是此部分販賣愷他命所得，核屬被告因犯罪所得之財物，應
    依毒品危害防制條例第19條第1 項規定以及共犯連帶沒收之
    法理（販賣毒品予丙○○部分），予以宣告沒收，如全部或
    一部不能沒收時，以其財產抵償之。
據上論斷，應依刑事訴訟法第299 條第1 項前段，毒品危害防制
條例第4 條第3 項、第17條第2 項、第19條第1 項，刑法第11條
、第28條、第47條第1 項、第38條第1 項第1 款、第51條第5 款
，判決如主文。
本案經檢察官余彬誠到庭執行職務。
中    華    民    國    99    年    6     月    30    日
                  刑事第十八庭  審判長法  官  李東柏
                                      法  官  周佳佩
                                      法  官  陳芸珮
以上正本證明與原本無異。
如不服本判決應於收受送達後10日內向本院提出上訴書狀，並應
敘述具體理由；如未敘述上訴理由者，應於上訴期間屆滿後20日
內向本院補提理由書（均須按他造當事人之人數附繕本）「切勿
逕送上級法院」。
中    華    民    國    99    年    6     月    30    日
                                      書記官  蔡淑貞
附錄本案論罪科刑法條：
毒品危害防制條例第4條第3項
製造、運輸、販賣第三級毒品者，處5 年以上有期徒刑，得併科
新臺幣7 百萬元以下罰金。
附表一
┌──┬────┬────────────┬───────┐
│編號│販賣對象│販賣之愷他命數量        │價格（新臺幣）│
├──┼────┼────────────┼───────┤
│ 1  │丙○○  │2 個（實際重量不明）    │1,000元       │
├──┼────┼────────────┼───────┤
│ 2  │丙○○  │1 個（實際重量不明）    │500元         │
├──┼────┼────────────┼───────┤
│ 3  │甲○○  │10公克                  │3,500元       │
├──┼────┼────────────┼───────┤
│ 4  │甲○○  │2 公克（即附表二編號1 所│1,800元       │
│    │        │示之物）                │              │
└──┴────┴────────────┴───────┘
附表二
┌──┬────────┬──────────┬─────┐
│編號│扣案物品名稱    │    數        量    │  備  註  │
├──┼────────┼───┬──────┼─────┤
│ 1  │第三級毒品愷他命│2 小包│毛重共計16公│係員警查獲│
│    │                │      │克，驗餘淨重│時甲○○於│
│    │                │      │共計14.9公克│逃逸時所丟│
│    │                │      │，純度85.5﹪│棄        │
├──┼────────┼───┤，純質淨重共├─────┤
│ 2  │第三級毒品愷他命│12小包│計12.804公克│係員警查獲│
│    │                │      │            │時在被告身│
│    │                │      │            │上所扣得  │
├──┼────────┼───┴──────┼─────┤
│ 3  │NOKIA 廠牌行動電│1 支（搭配門號093855│係供被告聯│
│    │話（序號：356793│7429號）            │繫販賣毒品│
│    │00000000）      │                    │事宜所使用│
├──┼────────┼──────────┼─────┤
│ 4  │現金            │新臺幣2,800 元（含1,│其中1,800 │
│    │                │000 元紙鈔2 張、500 │元係被告於│
│    │                │元紙鈔1 張、100 元紙│98年9 月29│
│    │                │鈔3 張              │日為警查獲│
│    │                │                    │前販賣愷他│
│    │                │                    │命予甲○○│
│    │                │                    │所得      │
└──┴────────┴──────────┴─────┘

司法院資訊處製作；財團法人民間司法改革基金會備份。
